【裁判字號】    97,自緝,4
【裁判日期】    970916
【裁判案由】    詐欺
【裁判全文】
臺灣士林地方法院刑事判決               97年度自緝字第4號
自  訴  人  丙○○
自訴代理人  郭  波律師
            方智裕律師
自  訴  人  丁○○
            甲○○
上  二  人
自訴代理人  施正國律師
被      告  乙○○
上列被告因詐欺案件，經自訴人等提起自訴（85年度自字第88號
、第209 號），本院判決如下：
    主  文
本件免訴。
    理  由
一、自訴意旨略如附件自訴狀所載。
二、按案件時效已完成者，固應諭知免訴之判決，並得不經言詞
    辯論為之，刑事訴訟法第302 條第2 款、第307 條分別定有
    明文。又被告乙○○行為後，刑法於民國94年1 月7 日修正
    通過，於同年2 月2 日公布，並於95年7 月1 日施行。依修
    正後刑法第2 條第1 項規定：行為後法律有變更者，適用行
    為時之法律。但行為後之法律有利於行為人者，適用最有利
    於行為人之法律。而本件被告行為時刑法第80條追訴權之時
    效期間規定為：「追訴權，因左列期間內不行使而消滅：一
    、死刑、無期徒刑或10年以上有期徒刑者，20年。二、3 年
    以上10年未滿有期徒刑者，10年。三、1 年以上3 年未滿有
    期徒刑者，5 年。四、1 年未滿有期徒刑者，3 年。五、拘
    役或罰金者，1 年。前項期間自犯罪成立之日起算。但犯罪
    行為有連續或繼續之狀態者，自行為終了之日起算，」，修
    正後之刑法第80條則規定為：「追訴權，因下列期間內未起
    訴而消滅：一、犯最重本刑為死刑、無期徒刑或10年以上有
    期徒刑之罪者，30年。二、犯最重本刑為3 年以上10年未滿
    有期徒刑之罪者，20年。三、犯最重本刑為1 年以上3 年未
    滿有期徒刑之罪者，10年。四、犯最重本刑為1 年未滿有期
    徒刑、拘役或罰金之罪者，5 年。前項期間自犯罪成立之日
    起算。但犯罪行為有繼續之狀態者，自行為終了之日起算」
    。自訴意旨認本件被告涉犯刑法第339 條第1 項之詐欺取財
    罪，該罪之法定刑最重本刑為「5 年以下有期徒刑」，是依
    被告行為時之舊法，追訴時效期間為10年，新法之追訴時效
    期間則為20年。比較新、舊法結果，被告行為時之舊法對其
    等較為有利，揆諸前開修正後之刑法第2 條第1 項前段之規
    定，本件應適用被告行為時之舊法。則關於追訴權時效之停
    止進行，及其期間、計算，並一體適用修正前刑法第83 條
    之規定。再併案通緝書僅係同一檢察署對於同一被告所犯數
    案件之通緝，基於偵查便捷，合併記載於同一通緝書，以利
    行政作業之協調。被告所犯二罪仍係個別刑罰權行使之對象
    ，其追訴權時效之計算，自仍應分別為之；前案之通緝，並
    不因併案通緝而受有影響（臺灣高等法院檢察署95年6 月28
    日法檢字第0950802827號刑事法律問題座談意見可資參照）
    ，均先敘明。
三、查被告乙○○經犯罪直接被害人丙○○、丁○○及甲○○自
    訴涉犯刑法第339 條第1 項之詐欺取財罪，該罪法定刑最高
    本刑為五年以下有期徒刑，依修正前刑法第80條第1 項第2
    款規定，其追訴權時效為10年。經查：
  (一)自訴人丙○○自訴被告乙○○部分，被告乙○○犯罪行為終
    了日在84年5 月10日，經自訴人丙○○先於84年9 月12日提
    出告訴而由檢察官開始偵查，嗣於85年3 月20日提起自訴，
    並繫屬於本院，因被告逃匿經本院於85年6 月26日發布通緝
    （85年士院刑愛緝字第375 號通緝書，嗣因下述之85年士院
    刑愛緝字第678 號併案通緝而撤銷），致審判之程序不能開
    始，分別有偵查卷、本院卷、自訴狀上本院收狀章戳、本院
    通緝書存卷足憑。依司法院大法官議決之第138 號解釋及最
    高法院82年第10次刑事庭會議決議，自偵查繫屬時起至通緝
    之前一日止，不生時效進行問題，扣除上開期間9 月又14日
    及依修正前刑法第83條第3 項時效因法律規定停止進行之期
    間2 年6 月後，被告此部分犯罪事實之追訴權時效業於97年
    8 月24日完成。
  (二)又自訴人丁○○及甲○○自訴被告乙○○部分，其犯罪行為
    終了日為83年9 月15日，經其等於85年7 月2 日提起自訴，
    並繫屬於本院，嗣因被告逃匿，而經本院於85年10月4 日併
    案通緝，致審判之程序不能開始，分別有本院卷、自訴狀上
    本院收狀章戳、85年士院刑愛緝字第678 號通緝書存卷可按
    （發佈通緝同時，撤銷上開之85年士院刑愛緝字第375 號通
    緝書）。而依司法院大法官議決之第138 號解釋及最高法院
    82年第10次刑事庭會議決議，自本件繫屬於本院之日起至通
    緝之前一日止，追訴權既無不行使之情形，自不生時效進行
    之問題，扣除此項期間3 月又2 日及依修正前刑法第83條第
    3 項時效因法律規定停止進行之期間2 年6 月後，被告此部
    分犯罪事實之追訴權時效業於96年6 月17日完成。
四、綜據上述，本件自訴人丙○○、丁○○及甲○○自訴被告乙○○詐欺取財之犯罪事實，追訴權之時效均已完成，揆之前
    引說明，本件爰不經言詞辯論，逕為諭知免訴之判決。
據上論斷，應依刑事訴訟法第343 條、第302 條第2 款、第307
條，刑法第2條第1項，判決如主文。
中    華    民    國    97    年    9     月    16    日
                  刑事第五庭審判長法  官  李育仁
                                  法  官  黃雅君
                                  法  官  許辰舟
以上正本證明與原本無異。
如不服本判決應於判決送達後10日內向本院提出上訴狀。
                                  書記官  李典育
中    華    民    國    97    年    9     月    16    日


司法院資訊處製作；財團法人民間司法改革基金會備份。
